臺灣高等法院臺中分院刑事判決
110年度上易字第1017號

上  訴  人  
即  被  告  王儀  
選任辯護人  蘇文俊律師
            林淇羨律師 
上列上訴人因詐欺案件，不服臺灣臺中地方法院110年度易字第1
982號中華民國110年11月3日第一審判決（起訴案號：臺灣臺中
地方檢察署110年度偵字第5709號），提起上訴，本院判決如下
：
    主  文
原判決撤銷。
王儀犯詐欺取財罪，累犯，處有期徒刑陸月，如易科罰金，以新
臺幣壹仟元折算壹日。
    犯罪事實
一、王儀於民國109年5月31日下午某時，經蔡○○詢問有無購買第
    一級毒品海洛因之管道時，明知其無海洛因得以販賣，竟意
    圖為自己不法之所有，基於詐欺取財之犯意，向蔡○○佯稱：
    可以新臺幣（下同）2,000元販賣海洛因給伊等語，致蔡○○
    誤認王儀有海洛因可供販賣而同意。王儀遂於同日16時許前
    往位於臺中市○區○○路0號之中國醫藥大學附設醫院，向在該
    處住院之蔡○○，收取2,000元後，即一去不返，蔡○○未收到
    所購買之海洛因，始知受騙，經警循線查悉上情。
二、案經臺中市政府警察局刑事警察大隊報告臺灣臺中地方檢察
    署檢察官偵查起訴。
    理  由
壹、證據能力部分
一、本案以下所引用被告以外之人於審判外之言詞或書面陳述，
    檢察官、上訴人即被告王儀（下稱被告）及辯護人於本院審
    理時均表示同意作為證據（見本院卷第93頁），且檢察官、
    被告及辯護人迄於言詞辯論終結前，亦均未聲明異議，本院
    審酌相關言詞或書面陳述作成時之情況，核無違法取證或其
    他瑕疵，認為以之作為證據為適當，依刑事訴訟法第159 條
    之5 之規定，均具有證據能力。
二、本案以下引用之非供述證據，均與本案待證事實具有關聯性
    ，檢察官、被告及辯護人皆不爭執其證據能力，且無證據證
    明有何偽造、變造或公務員違法取得之情事，復經本院依法
    踐行調查證據程序，自應認均有證據能力。
貳、認定犯罪事實所憑之證據及理由
    上揭犯罪事實，業據被告於警詢、偵查、原審及本院審理中
    均坦承不諱（見警卷第5至11頁，偵卷第61至63頁，原審卷
    第64頁，本院卷第96頁），核與證人即被害人蔡○○（下稱蔡
    ○○）於警詢之證述相符（見警卷第73至78頁），並有被告與
    蔡○○間對話訊息翻拍照片、指認犯罪嫌疑人紀錄表暨真實姓
    名對照表等件在卷可憑（見警卷第41至43、95至101頁），
    足認被告上開任意性自白與事實相符，堪以採信，本案事證
    明確，應依法論科。
參、論罪科刑
    核被告所為，係犯刑法第339條第1項之詐欺取財罪。被告前
    因違反毒品危害防制條例等案件，經本院以101年度聲字第2
    075號裁定定應執行有期徒刑9年確定，而其入監執行後，於
    106年11月3日縮短刑期假釋出監付保護管束，於108年10月1
    8日假釋期滿未經撤銷而視為執行完畢等情，有臺灣高等法
    院被告前案紀錄表在卷可按。其於有期徒刑執行完畢後，5
    年內故意再犯本案有期徒刑以上之罪，為累犯，衡酌被告上
    開科刑紀錄，與本案均為故意犯罪，理應產生警惕作用，然
    被告仍欠缺對法律之尊重而再犯本案，對刑罰之感應力顯然
    薄弱，又綜核全案情節，如加重其法定最低度刑，尚不至於
    使其所受之刑罰超過其所應負擔罪責，爰參酌司法院大法官
    釋字第775號解釋意旨，依刑法第47條第1項規定，加重其刑
    。
肆、本院之判斷　　
一、原審法院認被告罪證明確而予以論罪科刑，固非無見。惟查
    本案被告與蔡○○以10,000元之金額調解成立後，因蔡○○在監
    服刑，被告乃以購買2,000元日用品、寄款8,000元予蔡○○之
    方式，履行調解內容，此有法務部矯正署臺中看守所收容人
    保管款收據、合作社訂購單收據各1份在卷可按（見本院卷
    第41、43頁），並經蔡○○於本院審理時確認無誤（見本院卷
    第99頁），此部分已超出蔡○○實際之損失2,000元，堪認被
    告已將犯罪所得實際合法發還被害人，依刑法第38條之1第5
    項規定，不應再宣告沒收，以免被告遭受雙重剝奪，原判決
    未及斟酌及此，仍依刑法第38條之1第1項、第3項之規定，
    諭知被告未扣案之犯罪所得2,000元沒收，於全部或一部不
    能沒收或不宜執行沒收時，追徵其價額，容有未合；且原判
    決未及審酌上開被告事後履行調解內容之積極彌補犯罪所生
    損害之犯後態度，亦有未洽。故被告主張原判決之量刑過重
    ，而提起上訴，為有理由，自應由本院將原判決予以撤銷改
    判。
二、爰以行為人之責任為基礎，審酌被告不循正當管道賺取財物
    ，竟以訛稱販售毒品而騙取他人財物，實有可議之處，惟念
    及本件係蔡○○主動向其詢問有無購買毒品之管道，被告因一
    時貪念才起意詐騙，並非其主動行騙，又詐得之金額僅2,00
    0元，所造成之財產損害尚屬輕微，另被告犯後坦承犯行，
    且已與蔡○○達成調解，並履行調解內容，有臺灣臺中地方法
    院調解程序筆錄、法務部矯正署臺中看守所收容人保管款收
    據、合作社訂購單收據各1份在卷可按（見原審卷第105、10
    6頁，本院卷第41、43頁），足見被告事後已付出誠摯努力
    彌補自身犯罪所造成之損害，堪認其尚具悔意，且犯後態度
    良好，並斟酌被告之犯罪動機、目的、手段、罹患憂鬱症、
    強迫症、睡眠障礙症等疾病（見原審卷第73頁），以及被告
    於原審陳述之智識程度與家庭經濟生活狀況（見原審卷第65
    頁）等一切情狀，量處如主文欄第2項所示之刑，並諭知易
    科罰金之折算標準。又被告事後賠償蔡○○之金額，已超出其
    實際之損失2,000元，業如前述，堪認被告已將犯罪所得實
    際合法發還被害人，依刑法第38條之1第5項規定，不應再宣
    告沒收，以免被告遭受雙重剝奪，附此敘明。
據上論結，應依刑事訴訟法第369條第1項前段、第364條、第299
條第1項前段，刑法第339條第1項、第47條第1項、第41條第1項
前段、第38條之1第5項，刑法施行法第1條之1第1項，判決如主
文。
本案經檢察官蔣忠義提起公訴，檢察官郭景東到庭執行職務。
中　　華　　民　　國　　111 　年　　1 　　月　　18　　日
            刑事第九庭   審判長法　官　紀  文  勝
                               法　官  姚  勳  昌
                               法　官  紀  佳  良 
以上正本證明與原本無異。
不得上訴。
                               書記官  洪  鴻  權 
　　　　　　　　　　　　　　　 
中　　華　　民　　國　　111 　年　　1 　　月　　18　　日